【裁判字號】    96,訴,2707
【裁判日期】    971204
【裁判案由】    毒品危害防制條例
【裁判全文】
臺灣高雄地方法院刑事判決              96年度訴字第2707號
                                      96年度訴字第5100號
公  訴  人  臺灣高雄地方法院檢察署檢察官
被      告  丙○○
選任辯護人  樓嘉君律師
被      告  陳嘉玲
                    （現於臺灣高雄女子監獄）
指定辯護人  陳文卿律師
上列被告因毒品危害防制條例案件，經檢察官提起公訴（96年度
偵字第2963號）及追加起訴（96年度偵緝字第3118號、96年度偵
字第26989號、96年度偵字第27397號），本院判決如下：
    主  文
丙○○犯販賣第一級毒品罪，共貳罪，均累犯，各處有期徒刑拾
陸年。扣案海洛因參包（合計淨重壹點肆貳公克）及其包裝袋參
個均沒收銷燬之。販賣第一級毒品所得各新臺幣壹萬元（合計新
台幣貳萬元）沒收，如全部或一部不能沒收時，以其財產抵償之
。又犯販賣第二級毒品罪，共伍罪，均累犯，各處有期徒刑柒年
陸月。扣案甲基安非他命伍包（驗後淨重各為零點伍肆伍公克、
零點陸零陸公克、零點玖貳參公克、壹點捌參柒公克、參點伍柒
玖公克）及其包裝袋伍個均沒收銷燬之。販賣第二級毒品所得各
新臺幣壹萬元（合計新台幣伍萬元）沒收，如全部或一部不能沒
收時，以其財產抵償之。扣案空夾鍊袋拾肆個、空夾鏈袋壹佰貳
拾個、電子磅秤壹台均沒收。又共同犯販賣第二級毒品罪，共陸
罪，均累犯，各處有期徒刑柒年陸月。共同販賣第二級毒品所得
各新臺幣壹伍萬仟元、柒萬元、柒萬元、柒萬元、柒萬元、柒萬
元（合計新台幣參拾陸萬伍仟元）與陳嘉玲連帶沒收，如全部或
一部不能沒收時，以其等財產連帶抵償之。扣案附表二編號7 至
17號之物沒收。又犯轉讓第二級毒品罪，共貳罪，均累犯，各處
有期徒刑拾月。應執行有期徒刑貳拾年。扣案海洛因參包（合計
淨重壹點肆貳公克）及其包裝袋參個均沒收銷燬之。販賣第一級
毒品所得各新臺幣壹萬元（合計新台幣貳萬元）沒收，如全部或
一部不能沒收時，以其財產抵償之。扣案甲基安非他命伍包（驗
後淨重各為零點伍肆伍公克、零點陸零陸公克、零點玖貳參公克
、壹點捌參柒公克、參點伍柒玖公克）及其包裝袋伍個均沒收銷
燬之。販賣第二級毒品所得各新臺幣壹萬元（合計新台幣伍萬元
）沒收，如全部或一部不能沒收時，以其財產抵償之。扣案空夾
鍊袋拾肆個、空夾鏈袋壹佰貳拾個、電子磅秤壹台均沒收。共同
販賣第二級毒品所得各新臺幣壹伍萬仟元、柒萬元、柒萬元、柒
萬元、柒萬元、柒萬元（合計新台幣參拾陸萬伍仟元）與陳嘉玲
連帶沒收，如全部或一部不能沒收時，以其等財產連帶抵償之。
扣案附表二編號7 至17號之物沒收。其他被訴部分無罪。
陳嘉玲共同犯販賣第二級毒品罪，共陸罪，各處有期徒刑柒年貳
月。共同販賣第二級毒品所得各新臺幣壹伍萬仟元、柒萬元、柒
萬元、柒萬元、柒萬元、柒萬元（合計新台幣參拾陸萬伍仟元）
與丙○○連帶沒收，如全部或一部不能沒收時，以其等財產連帶
抵償之。扣案附表二編號7 至17號之物沒收。應執行有期徒刑玖
年。共同販賣第二級毒品所得各新臺幣壹伍萬仟元、柒萬元、柒
萬元、柒萬元、柒萬元、柒萬元（合計新台幣參拾陸萬伍仟元）
與丙○○連帶沒收，如全部或一部不能沒收時，以其等財產連帶
抵償之。扣案附表二編號7 至17號之物沒收。其他被訴部分無罪
。
    事  實
一、丙○○前因毒品案件，經本院判處有期徒刑1 年2 月確定，
    於民國（下同）93年10月12日縮短刑期執行完畢出監。詎仍
    不知悔改，明知海洛因及甲基安非他命係業經公告列為毒品
    危害防制條例第2 條第2 項第1 、2 款之第一、二級毒品，
    不得販賣，竟意圖營利，分別基於販賣第一級毒品海洛因及
    第二級毒品甲基安非他命之犯意，自95年7 、8 月間某日起
    ，在高雄市左營區○○○路554 巷12弄24號，以每次新台幣
    （下同）1 萬元之價格，販賣第一級毒品海洛因2 次及第二
    級毒品甲基安非他命5 次予甲○○及洪盟堯。嗣於96年1 月
    17 日14 時25分許，在高雄縣鳳山市○○路68巷22號後方之
    某停車場為警查獲，並扣得丙○○所有之甲基安非他命4 小
    包（毛重共0.81公克）、海洛因1 小包（毛重1.4 公克）、
    吸食鏟子（吸管）1 支及空夾鍊袋14個等物，另扣得陳嘉玲
    所持有甲基安非他命1 小包（毛重0.5 公克）；復在高雄縣
    鳳山市○○路68巷22號丙○○住處，扣得第一級毒品海洛因
    2 包（毛重共4.1 公克）、甲基安非他命1 小包（毛重0.9
    公克）、空夾鏈袋120 個、電子磅秤1 台、吸食器1 個及葡
    萄糖1 包等物，另在陳嘉玲皮包內查扣得海洛因2 小包（毛
    重0.1 公克、0.2 公克）。
二、丙○○、陳嘉玲均明知甲基安非他命業經公告列為毒品危害
    防制條例第2 條第2 項第2 款之第二級毒品，不得販賣，竟
    意圖營利，自95年7 月間某日起，共同基於販賣第二級毒品
    甲基安非他命之犯意，以丙○○使用之0000000000、000000
    0000、0000000000、0000000000、0000000000門號及陳嘉玲
    使用之0000000000、0000000000門號為對外聯絡方式，2 人
    共同開車或由陳嘉玲獨自乘坐客運前往如附表一所示地點，
    販賣第二級毒品甲基安非他命予如附表一所示之人（詳細交
    易方式如附表一所示）。又丙○○另基於轉讓第二級毒品甲
    基安非他命之犯意，於95年7 月後某日，各於彰化縣某處，
    轉讓甲基安非他命半兩（18.75 公克）予邱黃常2 次。嗣於
    96年2 月13日18時20分許，經警持搜索票在高雄市新興區○
    ○○路200 巷30號3 樓C2執行搜索，查獲陳嘉玲、陳宗賢、
    張育豪持有、施用第一級毒品海洛因及第二級毒品甲基安非
    他命（持有、施用毒品部分已另案偵辦），因而查悉上情，
    並扣得附表二所示之物。
三、案經高雄市政府警察局左營分局及刑事警察大隊報告臺灣高
    雄地方法院檢察署檢察官偵查起訴。
    理  由
壹、有罪部分：
一、按被告以外之人於審判外之陳述，雖不符刑事訴訟法第159
    條之1 至之4 等4 條之規定，而經當事人於審判程序同意作
    為證據，法院審酌該言詞陳述或書面陳述作成時之情況，認
    為適當者，亦得為證據；又當事人、代理人或辯護人於法院
    調查證據時，知有刑事訴訟法第159 條第1 項不得為證據之
    情形，而未於言詞辯論終結前聲明異議者，視為有前項之同
    意，同法第159 條之5 定有明文。本案下列所引用之供述及
    非供述證據，業經本院依法踐行調查證據程序，公訴人、被
    告均不爭執各該證據之證據能力，且迄本院言詞辯論終結前
    未就上開證據之證據能力聲明異議，又查無依法應排除其證
    據能力之情形，是後述所引用證據之證據能力均無疑義，依
    法自有證據能力，均得作為本案證據，先予敘明。
二、訊據被告丙○○對於上開事實一部分，坦承不諱（見本院27
    07號卷，第186 頁、第253 頁背面），核與證人甲○○於偵
    查中結證：伊於95年7 、8 月間，有打手機給被告丙○○買
    安非他命、海洛英，一次約買1 萬到1 萬2 千元，交易6、7
    次，均由被告丙○○親自送到伊左營大路554 巷12弄24 號
    住處巷口，毒品均係供伊與男友洪盟堯共同施用等語（見偵
    一卷第25頁）；證人洪盟堯於偵查中結證：伊曾與女友甲○
    ○共同向被告丙○○買安非他命至少5 次，海洛因則約1、2
    次等語（見偵一卷第30頁至第32頁）；證人即共同被告陳嘉
    玲於偵查中證稱：自95年7 月份與被告丙○○同居起至被查
    獲止，伊與被告丙○○一起販賣海洛因、安非他命等語相符
    （見偵四卷第29頁）。並有丙○○使用之0000000000 、
    0000000000、0000000000、0000000000、0000000000門號；
    陳嘉玲使用之0000000000門號；甲○○使用之0000000000
    、0000000000之門號；洪盟堯使用之0000000000門號等之監
    聽譯文附卷可稽。復有上開扣案之海洛因1 包（毛重1.4 公
    克）、甲基安非他命4 包（毛重共0.81公克）、空夾鍊袋14
    個、海洛因2 包（毛重共4.1 公克）、甲基安非他命1 包（
    毛重0.9 公克）、空夾鏈袋120 個、電子磅秤1 台可查（見
    警一卷第38頁至第41頁）。且上開扣案之海洛因3 包（毛重
    共5.5 公克），經送請法務部調查局以呈色試驗法、氣相層
    析質譜儀分析法鑑定結果，確係第一毒品海洛因（合計淨重
    1.42公克，空包裝總重1.19公克，純度38.91 ﹪，純質淨重
    0.55公克），有該局96年2 月11日調科壹字第09623011830
    號鑑定書1 紙可稽（見偵一卷第15頁）；扣案之安非他命5
    包，經送請高雄市立凱旋醫院以氣相層析質譜儀分析法鑑定
    結果，均係甲基安非他命（檢驗前淨重各為0.578 公克、
    0.639 公克、0.963 公克、1.883 公克、3.621 公克，檢驗
    後淨重各為0.545 公克、0.606 公克、0.923 公克、1.837
    公克、3.579 公克），亦有該院96年2 月26日高市凱醫驗字
    第3419號濫用藥物成品檢驗鑑定書1 紙可參（見偵一卷第20
    頁）。足認被告丙○○就事實一之上開自白與事實相符，犯
    行洵堪認定，應依法論科。
三、訊據被告丙○○對於上開事實二，除爭執共同販賣予張良松
    及蘇惠吟之次數應為3 次而非5 次外，其餘均坦承不諱（見
    本院5100號卷，第121 頁、第221 頁）。而被告陳嘉玲除坦
    承與被告丙○○共同販賣甲基安非他命予張良松及蘇惠吟1
    次外（見本院5100號卷，第121 頁、第221 頁），矢口否認
    有如事實二之販賣甲基安非他命之行為，並辯稱：僅是陪同
    被告丙○○前去與林俊賢、張良松及蘇惠吟等人交易安非他
    命云云。經查：
（一）被告丙○○、陳嘉玲有上開事實二之共同販賣第二級毒品
      甲基安非他命之行為，業據證人林俊賢於偵查中結證：曾
      於95年7 月份以後，被告丙○○、陳嘉玲來時，有請丙○
      ○拿過安非他命1 、2 次，後來才給他錢等語（見偵五卷
      第17頁至第19頁）；證人張良松於本院審理時證稱：95年
      底曾拜託被告丙○○拿安非他命，先拿錢再拿毒品，之前
      確曾向警察說總共買5 、6 次，1 次1 兩或半兩，於95年
      11月27日、95年11月30日，各匯3 萬、4 萬元至蔡明通的
      帳戶係向被告丙○○買毒品的錢等語（見本院5100號卷第
      197 頁至199 頁背面）；證人蘇惠吟於本院審理時證稱：
      95年底曾向被告丙○○買安非他命5 次，均在雲林縣交貨
      ，其中有1 次是跟林俊賢一起拿的，1 次是向被告陳嘉玲
      拿的，5 次其中與林俊賢一起向被告丙○○拿的那次是拿
      1 兩，2 次匯款各3 萬、4 萬元至蔡明通帳戶，是張良松
      說要匯的等語（見本院5100號卷第200 頁至第201 頁），
      並有附表編號7 至17號扣案之手機、SIM 卡，及被告丙○
      ○使用之0000000000、0000000000、0000000000、
      0000000000、0000000000門號；被告陳嘉玲使用之
      0000000000、0000000000門號；林俊賢使用之0000000000
      、0000000000門號；張良松使用之0000000000、
      0000000000門號；蘇惠吟使用之0000000000門號；邱黃常
      使用之0000000000門號之監聽譯文附卷可參。復據被告丙
      ○○坦承其確有販賣甲基安非他命予張良松及蘇惠吟5 次
      （其中1 次係與林俊賢共買、其中1 次係陳嘉玲前去交貨
      ，詳後述）、販賣甲基安非他命予林俊賢1 次、轉讓甲基
      安非他命予邱黃常2 次（見本院5100號卷第200 頁、第
      221 末），及被告陳嘉玲於警詢時及偵查中坦承：自95年
      7 月份與被告丙○○同居後，即開始與被告丙○○販賣安
      非他命至雲林地區，交易對象有林俊賢、蘇惠吟等人，丙
      ○○曾要伊搭客運到雲林賣安非他命給張良松、蘇惠吟2
      、3 次，每次都是10錢，因市場價格不一，自7 萬5000元
      至6萬5000 元等語（見警三卷第6 頁至第7 頁、偵四卷第
      28頁至第30頁、偵五卷第50頁背面）。是被告2 人上開犯
      行，堪以認定。
（二）被告丙○○雖辯以：上開事實二所載販賣甲基安非他命予
      張良松及蘇惠吟5 次有誤，實際上僅有3 次，因其中1 次
      係張良松及蘇惠吟跟林俊賢一起購買、其中1 次係由被告
      陳嘉玲交付予張良松及蘇惠吟云云。惟查：張良松及蘇惠
      吟與林俊賢共同向被告丙○○購買甲基安非他命之該次，
      被告丙○○已是販賣第二級毒品，僅是該次行為實僅1 次
      自然行為，不能重複計算被告丙○○販賣甲基安非他命予
      林俊賢1 次、張良松及蘇惠吟1 次。依證人蘇惠吟上開證
      述之情節，被告丙○○該次販賣甲基安非他命，係直接販
      賣予張良松及蘇惠吟，林俊賢僅是與伊二人共買。是該次
      應列計於被告丙○○販賣甲基安非他命予張良松及蘇惠吟
      1 次，而剔除被告丙○○販賣二級毒品予林俊賢1 次。又
      被告陳嘉玲販賣甲基安非他命予張良松及蘇惠吟1 次，係
      與被告丙○○共同販賣之，此業經被告陳嘉玲於本院審理
      時陳述：「我賣毒品給蘇惠吟、張良松部分實是丙○○叫
      我去的」等語明確（見本院5100號卷第121 頁），復為被
      告丙○○所不爭執，是此次自仍應列計被告丙○○販賣甲
      基安非他命予張良松及蘇惠吟1 次。是被告丙○○執前詞
      抗辯其僅販賣第二級毒品予張良松及蘇惠吟3 次，而非5
      次，尚不足採。
（三）被告陳嘉玲雖辯稱：除共同販賣第二級毒品予張良松及蘇
      惠吟1 次外，事實二所載丙○○販賣第二級毒品之時地，
      伊均是在場陪同被告丙○○與林俊賢、張良松及蘇惠吟等
      人交易第二級毒品而已，並無參與販賣云云。惟查：證人
      林俊賢於偵查中證稱：95年7 月之後，被告陳嘉玲、丙○
      ○來找伊時，有要求伊二人順便拿安非他命等語（見偵五
      卷第28頁）；證人蘇惠吟於偵查中證稱：95年7 月之後，
      被告丙○○與陳嘉玲有高雄到伊虎尾租處，販賣安非他命
      賣予伊男友張良松，伊二人都是一起開車來，伊二人都賣
      一袋，就是一兩賣5 、6 萬元等語明確（見偵五卷第29頁
      至第30頁），且證人林俊賢、蘇惠吟二人先後至檢察署具
      結擔保其證述真實，又與被告陳嘉玲並無怨隙，且已供出
      被告丙○○為販賣渠等第二級毒品之人，已無因誣指被告
      陳嘉玲為毒品來源而獲刑事減免之誘因，當無設詞攀誣被
      告陳嘉玲之可能；且其二人上開證述之情節，非但指證被
      告陳嘉玲犯罪，本身亦均因而涉犯相關罪名，更顯無虛構
      上情而陷自己於不利地位之理，是其二人上開證言，自堪
      採信。況被告陳嘉玲於警詢時及偵查中即已坦承：伊95
      年7 月份與丙○○同居後，即開始與丙○○販賣甲基安非
      他命至雲林地區，交易對象有林俊賢、蘇惠吟等人，丙○
      ○曾要伊搭客運到雲林賣安非他命給張良松、蘇惠吟2 、
      3 次，每次都是10錢，因市場價格不一，自7 萬5000元至
      6 萬5000元等語（見警三卷第6 頁至第7 頁、偵四卷第28
      頁至第30頁、偵五卷第50頁背面），可見被告陳嘉玲對其
      與被告丙○○所共同販賣甲基安非他命之交易對象（林俊
      賢、張良松、蘇惠吟等人之綽號）、售價（約每次1 兩7
      萬元）、出貨地點（雲林縣某處）等交易相關細節，均甚
      為了解，甚至被告陳嘉玲亦能獨自送毒品至交貨地點、撥
      打電話與買方聯絡等，是就事實二之附表一部分，被告陳
      嘉玲顯非僅是在場陪同被告丙○○而已，而係有與被告丙
      ○○共同販賣甲基安非他命之事實。且被告陳嘉玲原已於
      警詢時坦承共同販賣之事實，並於偵查中就其與被告丙○
      ○部分結證，指陳被告丙○○與其共同販賣毒品之情節，
      被告陳嘉玲此舉，非但指證被告丙○○犯罪，本身亦因而
      涉犯相關販毒罪名，倘無此事實，自無虛構相關情節，而
      入己於罪之必要。被告陳嘉玲於警詢時、偵查中之供述一
      致，且有上開證據可佐，堪認為真，其於本院審理時翻異
      前供，執前詞抗辯，所辯尚不足採。
（四）關於公訴意旨認被告丙○○、陳嘉玲二人販賣甲基安非他
      命予林俊賢2 次，本院認定被告丙○○、陳嘉玲2 人販賣
      甲基安非他命予張良松及蘇惠吟5 次其中1 次係林俊賢與
      該二人共買，而該次被告2 人係直接販賣甲基安非他命予
      張良松及蘇惠吟，並非直接販賣予林俊賢，業如前述。而
      被告2 人販賣甲基安非他命予林俊賢部分，公訴意旨認係
      集合犯或接續犯，故此部分不另為無罪之諭知。又關於被
      告丙○○坦承其以等值之甲基安非他命與邱黃常之海洛因
      交換2 次供自己施用乙節（見本院5100號卷第221 頁、偵
      六卷第10頁），公訴意旨雖認被告丙○○應有販賣第二級
      毒品之故意，然此2 次之毒品互換，於被告丙○○之主觀
      意思，既係等值，且互換之目的亦是供己施用毒品，則被
      告丙○○應無營利之意圖與買賣之意思，而僅有轉讓之故
      意，是公訴意旨認此部分應成立販賣第二級毒品罪，尚有
      未合。綜上所述，被告二人就事實二之犯行洵堪認定，應
      依法論科。
四、核被告丙○○就事實一所為（甲○○及洪盟堯部分），係違
    反毒品危害防制條例第4 條第1 、2 項販賣第一級毒品、第
    二級毒品罪。被告持有第一級海洛因及第二級毒品甲基安非
    他命之低度行為，為販賣之高度行為吸收，不另論罪。被告
    丙○○就事實一所為販賣第一級毒品2 次、販賣第二級毒品
    5 次，犯意各別，應予分論併罰。被告丙○○、陳嘉玲就事
    實二所為（林俊賢、張良松及蘇惠吟部分），係違反毒品危
    害防制條例第4 條第2 項販賣第二級毒品罪。被告2 人就上
    開犯行有犯意聯絡及行為分擔，應依刑法第28條規定論以共
    同正犯；被告2 人持有第二級毒品甲基安非他命之低度行為
    ，為販賣之高度行為吸收，不另論罪。被告丙○○、陳嘉玲
    就事實二所為共同販賣第二級毒品6 次，犯意各別，行為互
    殊，應分論併罰。公訴意旨認各應論以集合犯一罪，尚有未
    洽。被告丙○○就事實二所為（邱黃常部分），係違反毒品
    危害防制條例第8 條第2 項轉讓第二級毒品罪，公訴人認此
    部分係犯同條例第4 條第2 項之販賣第二級毒品罪，尚有未
    洽。惟此部分起訴之基本事實相同，本院自應變更起訴法條
    ，併為審究，附此敘明。被告持有第二級毒品甲基安非他命
    之低度行為，為轉讓之高度行為吸收，不另論罪。被告丙○
    ○就事實二所為轉讓第二級毒品2 次，犯意各別，應予分論
    併罰。公訴意旨認應論以集合犯，尚有未合。被告丙○○如
    事實欄所述之前科，有台灣高等法院被告前案紀錄表在卷可
    查，是其前受有期徒刑執行完畢後，5 年內故意再犯本件法
    定刑為有期徒刑以上刑之罪，為累犯，應依刑法第47條第1
    項規定加重其刑（法定刑中死刑、無期徒刑依法均不得加重
    ，僅就有期徒刑、罰金部分加重其刑）。被告丙○○轉讓第
    二級毒品予邱黃常2 次各半兩（18.75 公克）部分，已逾行
    政院依毒品危害防制條例第8 條第6 項之授權所定轉讓持有
    毒品加重其刑之數量標準第2 條：轉讓第二級毒品達淨重10
    公克以上之數量，應依法加重其刑，此部分遞加重之。按販
    賣第一級毒品罪之法定刑為「死刑或無期徒刑；處無期徒刑
    者，得併科新臺幣一千萬元以下罰金」，然同為販賣第一級
    毒品之人，其原因動機不一，犯罪情節未必盡同，或有大盤
    毒梟者，亦有中、小盤之分，甚或僅止於吸毒者友儕間為求
    互通有無之有償轉讓者亦有之，其販賣行為所造成危害社會
    之程度自屬有異，法律科處此類犯罪，所設之法定最低本刑
    卻同為「無期徒刑，得併科新臺幣一千萬元以下罰金」，不
    可謂不重，於此情形，倘依其情狀處以有期徒刑，即足以懲
    儆，並可達防衛社會之目的者，自非不可依客觀之犯行與主
    觀之惡性二者加以考量其情狀，是否有可憫恕之處，適用刑
    法第59條之規定酌量減輕其刑，期使個案裁判之量刑，能斟
    酌至當，符合比例原則。查本件被告丙○○販賣海洛因之次
    數僅有2 次，且非鉅量，以其情節論，衡情足認其之惡性尚
    非重大不赦，若以毒品危害防制條例第4 條第1 項所規定之
    法定本刑而科處最輕本刑無期徒刑，實屬情輕法重，在客觀
    上尚足以引起一般之同情，尚有堪資憫恕之處，是本院認即
    令處以最低度刑罰無期徒刑猶嫌過重，於此情形，倘依其情
    狀處以有期徒刑，即足以懲儆，並可達防衛社會之目的者，
    自非不可依客觀之犯行與主觀之惡性二者加以考量其情狀有
    無可值憫恕之處，故其所犯販賣第一級毒品2 罪均適用刑法
    第59條之規定酌量減輕其刑，並就罰金刑部分先加後減其刑
    。爰審酌被告丙○○、陳嘉玲2 人自身均有施用毒品惡習，
    理應深知毒品之害，詎其猶不知悔悟，竟販賣毒品供他人施
    用，且共同販賣第二級毒品之次數不少，對社會秩序所生危
    害非輕，行為實屬不當，惟被告丙○○、陳嘉玲犯後坦承部
    分犯行，並於本院審理時多次表達悔意，犯後態度良好等一
    切情狀，爰就上開各次犯行，分別量處如主文所示之刑，並
    分別定應執行刑。關於沒收部分：（一）就被告丙○○所犯
    事實一部分，扣案之海洛因3 包（合計淨重1.42公克，空包
    裝總重1.19公克）、甲基安非他命5 包（驗後淨重各為
    0.545 公克、0.606 公克、0.923 公克、1.837 公克、
    3.579 公克），各係第一級、第二級毒品；其包裝袋已沾染
    毒品，難以析離，應各視同第一級、第二級毒品，併依毒品
    危害防制條例第18條第1 項前段規定，均沒收銷燬之。（二
    ）就被告丙○○所犯事實一部分，被告丙○○所為2 次販賣
    第一級毒品、4 次販賣第二級毒品所得各1 萬元，均依毒品
    危害防制條例第19條第1 項之規定沒收，如全部或一部不能
    沒收時，以其財產連帶抵償之。就被告丙○○、陳嘉玲所犯
    事實二部分，被告2 人所為6 次販賣第二級毒品，販賣予林
    俊賢所得1 萬5000元、販賣予張良松及蘇惠吟5 次所得各7
    萬元，合計36萬5000元，依共同正犯間連帶沒收原則（最高
    法院95年台上字第6051號判決參照），各均依毒品危害防制
    條例第19條第1 項之規定連帶沒收，如全部或一部不能沒收
    時，以其等財產連帶抵償之。（三）扣案空夾鍊袋14個沒收
    、空夾鏈袋120 個、電子磅秤1 台係供被告丙○○所有，並
    供其為事實一販賣第二級毒品之用，應沒收之。而扣案附表
    二編號7 至17號之物係被告丙○○、陳嘉玲所有，並供其為
    事實二販賣第二級毒品之用，應沒收之。（四）扣案之陳嘉
    玲所持有之安非他命1 包（毛重0.5 公克）、海洛因2 包（
    毛重0.1 公克、0.2 公克）（見警一卷第42 頁 至第45頁）
    ，均係供陳嘉玲施用之用，與本件犯罪無關，而起訴書及追
    加起訴書所載之其他扣案物品，亦均查無證據可以證明與本
    件被告犯罪有關，均不為沒收之諭知。至蔡明通之郵政儲金
    簿應為蔡明通所有，亦不為沒收之諭知。
貳、無罪部分：
一、公訴意旨略以：（一）被告丙○○基於轉讓第一級毒品海洛
    因及第二級毒品安非他命之犯意，於96年1 月17日10時許，
    在高雄縣鳳山市○○路68巷22號轉讓第一級毒品海洛因2 小
    包（毛重0.1 公克、0.2 公克）及第二級毒品安非他命1 小
    包（毛重0.5 公克）予其同居女友陳嘉玲施用，因認被告丙
    ○○涉有轉讓第一級、第二級毒品罪嫌云云。（二）被告丙
    ○○、陳嘉玲於95年7 月後某日，在雲林縣某處，共同以70
    00元之售價，販賣第二級毒品安非他命1 兩予楊志明1 次，
    因認被告2 人涉有意圖販賣第二級毒品罪嫌云云。
二、按犯罪事實應依證據認定之，無證據不得認定犯罪事實；又
    不能證明被告犯罪者，應諭知無罪之判決；刑事訴訟法第15
    4 條第2 項、第301 條第1 項分別定有明文。又按刑事訴訟
    法上所謂認定犯罪事實之證據，係指足以認定被告確有犯罪
    行為之積極證據而言，如未能發現相當證據或證據不足以證
    明，自不能以推測或擬制之方法，以為裁判基礎，最高法院
    29年上字第3105號及40年台上字第86號分別著有判例可資參
    照。而認定不利於被告之事實，須依積極證據，茍積極證據
    不足為不利被告之認定時，即應為有利於被告之認定，更不
    必有何有利之證據；又認定犯罪事實所憑之證據，雖不以直
    接證據為限，間接證據亦包括在內，然而無論直接證據或間
    接證據，其為訴訟上之證明，須於通常一般之人均不致有所
    懷疑，而得確信其為真實之程度者，始得據為有罪之認定，
    倘其證明尚未達到此一程度，而有合理之懷疑存在而無從使
    事實審法院得有罪之確信時，即應由法院為諭知被告無罪之
    判決，且告訴人之告訴，係以使被告受刑事訴追為目的，是
    其陳述是否與事實相符，仍應調查其他證據以資審認，最高
    法院亦分別著有30年上字第816 號、76年台上字第4986號、
    52年台上字第1300號判例可資參照。
三、公訴人認被告丙○○涉有上開轉讓第一級、第二級毒品罪嫌
    ，無非係以被告丙○○之自白、陳嘉玲於警詢及偵訊之陳述
    、被告2 人間之監聽譯文、扣案海洛因、安非他命、夾鍊袋
    、電子磅秤等，為其主要論據。又公訴人認被告2 人涉販賣
    第二級毒品予楊志明1 次罪嫌，則係以被告2 人之自白、證
    人楊志明於偵訊之證述、並有附表編號7 至17號扣案之手機
    、SIM 卡，及被告2 人間之監聽譯文等，為其主要論據。
四、經查：
（一）訊據被告丙○○固坦承有上開轉讓第一級、第二級毒品予
      陳嘉玲之行為，惟查：被告2 人自95年7 月起即同居，又
      共同販賣第二級毒品、共同吸食第一級、第二級毒品，被
      告陳嘉玲知悉丙○○所置放第一級、第二級毒品，被告陳
      嘉玲要施用時即自行取用等情，業據被告2 人陳述明確（
      見警一卷第1 頁至第14頁、偵一卷第4 至第7 頁、偵四卷
      第29頁、偵五卷第9 頁背面、本院2707號卷第48頁、第79
      頁、第149 頁），並有查獲被告2 人之高雄市政府警察局
      左營分局之搜索、扣押筆錄、查獲現場照片15張等可查（
      見警一卷第38頁至第64頁），堪信被告2 人所述上情屬實
      。既被告2 人於95年7 月起至被查獲之日止所持之第一級
      、第二級毒品，不分彼此，共同施用，甚至共同販賣所持
      有之第二級毒品，被告2 人之關係實係同居共財，所持有
      之毒品亦為共有，是被告陳嘉玲所取用之第一級、第二級
      毒品，係伊與被告丙○○所共有，並非被告丙○○另基於
      轉讓毒品之犯意所為之轉讓毒品行為而取得甚明。被告丙
      ○○此部分應不能該當轉讓第一級、第二級毒品罪。公訴
      意旨認被告丙○○涉犯轉讓第一級、第二級毒品罪嫌，容
      有誤會。此外，並查無其他證據，足認被告信文有上揭轉
      讓第一級、第二級毒品之行為，此部分自不能論以被告丙
      ○○轉讓第一級、第二級毒品罪。
（二）訊據被告2 人均堅決否認有上揭販賣第二級毒品予楊志明
      1 次之犯行。經查：證人楊志明於偵查中結證：不認識被
      告丙○○、陳嘉玲，其毒品係透過綽號鴻雞之友人購買等
      語（見偵五卷第24頁至第25頁），復於本院審理時證稱：
      95年間約每週施用安非他命1 次，毒品多數是請人代拿，
      大約95年11、12月間偶而自己打電話向黑棗買毒品，交貨
      地點是虎尾，大約1000元一小包，黑棗有時候會與另一個
      男生同行。不認識被告丙○○與陳嘉玲，也從未向向二人
      買過毒品等語（見本院2707號卷第222 頁至第224 頁）。
      證人楊志明先後至檢察署及本院具結擔保其證述真實，證
      述互核一致，其上開證言，應堪採信。又公訴意旨雖列證
      明被告2 人犯罪之方法尚有被告2 人之自白、附表編號7
      至17號扣案之物及被告2 人間之監聽譯文等，惟被告之自
      白尚須有補強證據相佐，而附表編號7 至17號扣案之物及
      被告2 人間之監聽譯文等，均不足以認定被告2 人有上揭
      販賣第二級毒品予楊志明之犯行。此外，復查其他積極證
      據足認被告2 人有公訴人所指此部分犯行，應不能證明被
      告2 人此部分犯罪，應為無罪之諭知。
（三）綜上所述，本件就上開部分不能證明被告丙○○上開轉讓
      第一級、第二級毒品罪，及被告2 人販賣第二級毒品罪，
      依法應就此部分應各為被告2 人無罪之判決。
據上論斷，應依刑事訴訟法第299 條第1 項前段、第300 條、第
301 條第1 項前段，毒品危害防制條例第4 條第1 項、第2 項、
第8條 第2 項、第6 項、第18條第1 項前段、第19條第1 項，刑
法第11條前段、第28條、第47條第1 項、第59條、第51條第5 款
，判決如主文。
本案經檢察官乙○○到庭執行職務。
中    華    民    國    97    年    12    月    4     日
                  刑事第十九庭      審判長法  官  林水城
                                          法  官  李昆南
                                          法  官  施盈志
以上正本證明與原本無異。
如不服本判決應於收受送達後10日內向本院提出上訴書狀，並應
敘述具體理由；如未敘述上訴理由者，應於上訴期間屆滿後20日
內向本院補提理由書（均須按他造當事人之人數附繕本）「切勿
逕送上級法院」。
中    華    民    國    97    年    12    月    4     日
                                          書記官  林雅婷
附表一   （單位：新臺幣）
  ┌──┬────┬────┬───┬────┬────┐
  │編號│販賣對象│時間    │地點  │代價及數│備註    │
  │    │        │        │      │量      │        │
  ├──┼────┼────┼───┼────┼────┤
  │ 1  │林俊賢  │95年7月 │雲林縣│1錢售價 │交易1次 │
  │    │        │後某日  │      │1萬5000 │        │
  │    │        │        │      │元      │        │
  │    │        │        │      │        │        │
  ├──┼────┼────┼───┼────┼────┤
  │ 2  │蘇惠吟  │95年底  │雲林縣│每次1兩 │共交易5 │
  │    │張良松  │        │虎尾鎮│，售價  │次；以現│
  │    │        │        │      │70,000元│金或匯入│
  │    │        │        │      │        │蔡明通郵│
  │    │        │        │      │        │局帳戶（│
  │    │        │        │      │        │帳號：  │
  │    │        │        │      │        │0000000 │
  │    │        │        │      │        │0000000 │
  │    │        │        │      │        │號）    │
  │    │        │        │      │        │        │
  └──┴────┴────┴───┴────┴────┘
  附表二
  ┌──┬───────────────┬───────┐
  │編號│ 名稱                         │ 所有人       │
  │    │                              │              │
  ├──┼───────────────┼───────┤
  │1   │海洛因1包（毛重0.33公克）     │ 張育豪       │
  ├──┼───────────────┼───────┤
  │2   │手指虎1把                     │ 張育豪       │
  ├──┼───────────────┼───────┤
  │3   │匕首1支                       │ 張育豪       │
  ├──┼───────────────┼───────┤
  │4   │門號0000000000號、手機序號    │ 張育豪       │
  │    │000000000000000 號手機1支     │              │
  ├──┼───────────────┼───────┤
  │5   │門號0000000000號、手機序號    │ 張育豪       │
  │    │0000000000000號手機1支        │              │
  ├──┼───────────────┼───────┤
  │6   │門號0000000000號、手機序號    │ 張育豪       │
  │    │000000000000000號手機1支      │              │
  ├──┼───────────────┼───────┤
  │7   │門號0000000000號、手機序號3538│ 陳嘉玲       │
  │    │00000000000號手機1支          │              │
  ├──┼───────────────┼───────┤
  │8   │手機序號000000000000000號手機1│ 陳嘉玲       │
  │    │支、卡號YGE067D428356號SIM卡1 │              │
  │    │張                            │              │
  ├──┼───────────────┼───────┤
  │9   │行動電話ALCATEL白色手機1支    │ 陳嘉玲       │
  ├──┼───────────────┼───────┤
  │10  │行動電話BENTEN粉紅色手機1支   │ 陳嘉玲       │
  ├──┼───────────────┼───────┤
  │11  │卡號0000000000000號SIM卡1張   │ 陳嘉玲       │
  ├──┼───────────────┼───────┤
  │12  │卡號000000000000000號SIM卡1張 │ 陳嘉玲       │
  ├──┼───────────────┼───────┤
  │13  │卡號00000000000000號SIM卡1張  │ 陳嘉玲       │
  ├──┼───────────────┼───────┤
  │14  │門號0000000000號SIM卡1張      │ 陳嘉玲       │
  ├──┼───────────────┼───────┤
  │15  │門號0000000000號SIM卡1張      │ 丙○○       │
  ├──┼───────────────┼───────┤
  │16  │門號0000000000號SIM卡1張      │ 陳嘉玲       │
  ├──┼───────────────┼───────┤
  │17  │卡號00000000000000號SIM卡1張  │ 陳嘉玲       │
  ├──┼───────────────┼───────┤
  │18  │葡萄糖粉1包                   │ 陳嘉玲       │
  ├──┼───────────────┼───────┤
  │19  │塑膠剷管4支                   │ 陳嘉玲       │
  ├──┼───────────────┼───────┤
  │20  │安非他命過濾吸食器1組         │ 陳嘉玲       │
  ├──┼───────────────┼───────┤
  │21  │海洛因1包（毛重0.59公克）     │ 陳嘉玲       │
  ├──┼───────────────┼───────┤
  │22  │殘餘海洛因夾鏈袋5個           │ 陳嘉玲       │
  ├──┼───────────────┼───────┤
  │23  │電子磅秤1台                   │ 陳嘉玲       │
  ├──┼───────────────┼───────┤
  │24  │葡萄糖1包                     │ 陳嘉玲       │
  ├──┼───────────────┼───────┤
  │25  │郵政儲金簿1本（戶名：蔡明通， │ 蔡明通       │
  │    │帳號：00000000000000號）      │              │
  ├──┼───────────────┼───────┤
  │26  │日盛銀行VISA信用卡1張（卡號： │ 丙○○       │
  │    │0000000000000000號）          │              │
  ├──┼───────────────┼───────┤
  │27  │全國加油站VISA信用卡1張（卡號 │ 丙○○       │
  │    │0000000000000000號）          │              │
  ├──┼───────────────┼───────┤
  │28  │空夾鏈袋1批                   │ 陳嘉玲       │
  ├──┼───────────────┼───────┤
  │29  │研磨機1台                     │ 陳嘉玲       │
  ├──┼───────────────┼───────┤
  │30  │安非他命1包（毛重0.21公克）   │ 陳宗賢       │
  ├──┼───────────────┼───────┤
  │31  │海洛因1包（毛重0.21公克）     │ 陳宗賢       │
  ├──┼───────────────┼───────┤
  │32  │殘留海洛因夾鏈袋7只           │ 丙○○       │
  ├──┼───────────────┼───────┤
  │33  │橡皮管1條                     │ 陳宗賢       │
  ├──┼───────────────┼───────┤
  │34  │剪刀1把                       │ 陳宗賢       │
  ├──┼───────────────┼───────┤
  │35  │安非他命吸食器1組             │ 陳宗賢       │
  ├──┼───────────────┼───────┤
  │36  │安非他命玻璃球1個             │ 陳宗賢       │
  ├──┼───────────────┼───────┤
  │37  │葡萄糖2包                     │ 陳宗賢       │
  ├──┼───────────────┼───────┤
  │38  │空夾鏈袋1批                   │ 丙○○       │
  ├──┼───────────────┼───────┤
  │39  │剷管5支                       │ 陳宗賢       │
  ├──┼───────────────┼───────┤
  │40  │未使用注射針筒7支             │ 陳宗賢       │
  ├──┼───────────────┼───────┤
  │41  │已使用注射針筒3支             │ 陳宗賢       │
  ├──┼───────────────┼───────┤
  │42  │門號0000000000號、手機序號    │ 陳宗賢       │
  │    │000000000000號手機1支         │              │
  └──┴───────────────┴───────┘


司法院資訊處製作；財團法人民間司法改革基金會備份。
